臺灣高等法院臺南分院刑事判決　九十六年度上訴字第一一三九號
上訴人
即被告　戊○○
上列上訴人因竊盜等案件，不服臺灣嘉義地方法院九十六年度訴
七三三號中華民國九十六年八月三十一日第一審判決（起訴案號
：臺灣嘉義地方法院檢察署九十六年度偵字第六０四０號、第六
０四一號），提起上訴，本院判決如下：
    主    文
上訴駁回。
    事    實
一、戊○○前於民國（下同）八十七年間因竊盜及偽造文書案件
    ，分別經本院判處有期徒刑一年及有期徒刑六月確定，定其
    應執行刑為有期徒刑一年四月，於九十年四月十八日縮短刑
    期假釋並交付保護管束，迄九十年七月三十日未經撤銷假釋
    視為執行完畢。猶不知悔改，以其在嘉義市○區○○○路一
    七０巷六十二號所經營「信榮汽車修理廠」作為掩飾，從事
    套裝贓車（俗稱「借屍還魂」）買賣牟利，而與真實姓名年
    籍不詳綽號「跛腳鴻」之成年男子（下稱「跛腳鴻」），共
    同基於意圖為自己不法所有及行使偽造私文書之概括犯意聯
    絡，先由戊○○自行收購或出資委由「跛腳鴻」收購發生事
    故汽車後，再鎖定與其所收購之事故汽車相同廠牌、型式、
    顏色之車款，由戊○○與「跛腳鴻」連續於附表所示之時、
    地，攜帶客觀上足以供作為兇器使用之Ｔ型板手，竊取如附
    表所示之自用小客車得手，再將所竊得之贓車引擎號碼及車
    身號碼以電磨機磨去後，用鋼製字模打印重新偽造成如附表
    所示與戊○○所收購之事故車輛相同之引擎號碼及車身號碼
    ，完成後以一般行情價格展示出售該贓車以行使，足以生損
    害於公路監理機關對於車籍管理之正確性與如附表所示之車
    主。嗣於九十四年四月十八日十五時許，在「信榮汽車修理
    廠」為警持搜索票搜索查獲，始循線查知上情。
二、案經嘉義市警察局第一分局報請臺灣嘉義地方法院檢察署檢
    察官偵查起訴。
    理    由
一、按被告以外之人於審判外之陳述，經當事人於審判程序同意
    作為證據，法院審酌該言詞陳述或書面陳述作成時之情況，
    認為適當者，亦得為證據。當事人、代理人或辯護人於法院
    調查證據時，知有第一百五十九條第一項不得為證據之情形
    ，而未於言詞辯論終結前聲明異議，視為有前項之同意；刑
    事訴訟法第一百五十九條之五定有明文。本件認定事實所引
    用之證據方法（包括證人之證述及文書等物證），已經提示
    被告戊○○表示無意見，迄於言詞辯論終結前亦未聲明異議
    ，揆諸前揭說明，可認為已同意作為證據；而本院審酌該證
    人等之陳述及證據資料作成時之情況，認為適當，亦查無其
    他違法取證或其他瑕疵等不實之情事，復無顯有不可信之情
    況，自得採為證據。
二、上開犯罪事實，迭據上訴人即被告戊○○於原審及本院審理
    時坦承不諱（見一審卷第三十二、三十八頁、本院卷第三十
    七、三十八頁），並據證人即被害人丁○○、乙○○、己○
    ○、甲○○、丙○○於警詢時之指述失竊情節相符，並有被
    害報告單、贓物認領保管單、車籍資料作業詳細畫面、車籍
    資料作業─車主變更畫面各五紙、電子公路監理網車籍資料
    三紙、車輛竊盜、車牌失竊資料個別查詢報表─查詢車輛認
    可資料五紙、照片三十三幀、九十四年度聲搜字第三０六號
    搜索票、嘉義市警察局第一分局搜索扣押筆錄、扣押物品目
    錄表、扣押物品收據各乙份在卷可稽，被告自白與事實相符
    ，堪以採信。本件事證明確，被告犯行堪以認定，應依法論
    科。
三、按刑法第三百二十一條第一項第三款攜帶兇器竊盜罪，係以
    行為人攜帶兇器竊盜為加重條件，此所謂兇器，其種類並無
    限制，凡客觀上足對人之生命、身體、安全構成威脅，具有
    危險性之兇器均屬之，且只須行竊時攜帶此種具有危險性之
    兇器為已足，並不以攜帶之初有行兇之意圖為必要（最高法
    院七十九年度臺上字第五二五三號判例參照）。被告與綽號
    「跛腳鴻」之成年男子共同竊取如附表所示自用小客車時，
    均係持用Ｔ型板手行竊等情，業據被告於原審審理時供述明
    確（見一審卷第四十三頁），自屬攜帶兇器竊盜無疑。又按
    引擎號碼及車身號碼係汽車製造商打製在汽車引擎及車身上
    ，用以表示產品型式及出廠順序之標記，依習慣足以為表示
    其用意之證明，自屬刑法第二百二十條第一項所稱之準文書
    。核被告所為，係犯刑法三百二十一條第一項第三款之加重
    竊盜罪及同法第二百十六條、第二百十條之行使偽造私文書
    罪。被告偽造私文書後據以行使，其偽造之低度行為，應為
    行使之高度行為所吸收，僅論以行使偽造私文書罪。
四、再按行為後法律有變更者，適用行為時之法律。但行為後之
    法律有利於行為人者，適用最有利於行為人之法律，此為刑
    法第二條第一項所揭示之從舊從輕原則。
(一)被告行為後刑法於九十五年七月一日修正施行，其中刑法第
    二十八條已有修正，針對「正犯」意義，修正後重新定義為
    共同「實行」犯罪，而修正前同條定義，則為共同「實施」
    犯罪。修正前後，就正犯定義，依刑法修正立法理由，修正
    前所指「實施」概念，涵蓋「陰謀、預備、著手、實行。修
    正後正犯定義，則僅限於「實行」而已。本件被告與「跛腳
    鴻」間就上揭攜帶兇器竊盜及行使偽造私文書犯行，具有犯
    意聯絡及行為分擔，且已達「實行」之階段，是無論依修正
    前後之刑法第二十八條均構成共同正犯，不生新舊法比較之
    問題，而無刑法第二條第一項之適用，揆諸上開說明，應依
    修正後刑法第二十八條論以共同正犯。
(二)被告行為後，刑法第五十六條連續犯、第五十五條後段牽連
    犯之規定，業於九十五年七月一日刪除並施行，被告修正施
    行前犯行，因行為後連續犯、牽連犯規定廢止，影響刑罰利
    或不利法律效果，屬法律變更，依新法第二條第一項前段規
    定比較新、舊法結果，應適用較有利於被告之行為時舊法論
    以連續犯、牽連犯。被告上開先後五次共同攜帶兇器竊盜及
    行使偽造私文書之行為，時間緊接，犯罪構成要件相同，顯
    係基於概括犯意為之，為連續犯，應依修正前刑法第五十六
    條規定，論以一罪，並加重其刑。被告所犯上開二罪間，具
    有方法、目的之牽連關係，係牽連犯，應依修正前刑法第五
    十五條後段規定，從較重之連續攜帶兇器竊盜罪處斷。
(三)被告行為後，刑法第四十七條亦有修正，修正前刑法第四十
    七條規定，受有期徒刑之執行完畢，或受無期徒刑或有期徒
    刑一部之執行而赦免後，五年以內再犯有期徒刑以上之罪者
    ，為累犯。而修正後第四十七條第一項則規定，五年以內「
    故意」再犯有期徒刑以上之罪者，為累犯，限縮以「故意」
    再犯者為限，始成立累犯。被告前於八十七年間因竊盜及偽
    造文書案件，分別經本院判處有期徒刑一年及有期徒刑六月
    確定，定其應執行刑為有期徒刑一年四月，於九十年四月十
    八日縮短刑期假釋並交付保護管束，迄九十年七月三十日未
    經撤銷假釋視為執行完畢等情，有臺灣高等法院被告前案紀
    錄表乙份附卷可參，於五年以內「故意」再犯本件有期徒刑
    以上之罪，依修正前後刑法第四十七條新舊法規定，均符合
    累犯之要件，刑罰權規範狀態並無有利或不利之變更，不生
    新舊法比較問題，自應適用現行刑法第四十七條第一項規定
    ，論以累犯，並遞加重其刑。
五、原審審酌被告國小畢業，有竊盜、贓物、偽造文書前科，攜
    帶兇器共同竊車再偽造引擎號碼與車身號碼作為套裝贓車買
    賣牟利，行竊之次數、竊得之財物價值、對汽車所有人、汽
    車製造商及監理機關對車籍管理正確性所生之損害程度，及
    犯罪後坦承犯行，態度尚稱良好等一切情狀，適用刑法第二
　　條第一項前段、第二十八條、第三百二十一條第一項第三款
  　、第二百十六條、第二百十條、第二百二十條第一項、（修
    正前）第五十六條、（修正前）第五十五條後段、第四十七
    條第一項，中華民國九十六年罪犯減刑條例第二條第一項第
    三款、第七條、第十條第一項，量處有期徒刑一年六月，以
    資懲儆。又被告犯罪時間，在九十六年四月二十四日以前，
    無不得減刑之例外情形，依中華民國九十六年罪犯減刑條例
    第二條第一項第三款之規定減其宣告刑二分之一，減為有期
    徒刑九月。
六、原審復認公訴意旨另以：被告前已多次犯竊盜罪，足見被告
    有犯罪之習慣，故求處被告於刑之執行前，令入勞動場所強
    制工作，以為矯治等語。惟按有犯罪之習慣或因遊蕩或懶惰
    成習而犯罪，或十八歲以上之竊盜犯，有犯罪之習慣者，得
    於刑之執行前，令入勞動場所強制工作，固為刑法第九十條
    第一項及竊盜犯贓物犯保安處分條例第三條第一項所明定。
    惟保安處分係對受處分人將來之危險性所為之處置，以達教
    化與治療之目的，為刑罰之補充制度，我國現行刑法採刑罰
    與保安處分之雙軌制，在維持行為責任之刑罰原則下，強化
    其協助行為人再社會化之功能，改善行為人潛在之危險性格
    ，期能達成根治犯罪原因、預防犯罪之特別目的。保安處分
    之措施，應受比例原則之規範，使保安處分之宣告，與行為
    人所為行為之嚴重性、行為人所表現之危險性，以及對於行
    為人未來行為之期待性相當。保安處分中之強制工作，旨在
    對嚴重職業性犯罪及欠缺正確工作觀念或無正常工作因而犯
    罪者，強制其從事勞動，學習一技之長與正確之謀生觀念，
    使其日後重返社會，能適應社會生活。前揭刑法及竊盜犯贓
    物犯保安處分條例之規定均係本此意旨而設，由法院視行為
    人之危險性格，決定應否交付強制工作，以達特別預防之目
    的（司法院大法官釋字第四七一號解釋暨理由書參照）。查
    本件被告前固曾因竊盜案件入監執行，而再犯本件犯行，堪
    認其未能感受刑罰之教化，而未生警惕心理。然審酌被告本
    件犯罪時間係於九十一年至九十四年間，且被告於九十四年
    為警查獲後，即未因同類案件再遭起訴或判刑，是難遽認其
    具有犯罪之習慣或因遊蕩或懶惰成習而犯罪。再者，被告本
    件犯行既已判處如上之刑，經此教訓，諒足以使其誡懼謹慎
    ，矯正其偏差之觀念，此亦為同一事實是否宣告令入勞動場
    所強制工作所應併予考量之事項。故審酌本件被告行為之嚴
    重性、所表現之危險性及對其未來行為之期待性等情，倘令
    其入勞動場所強制工作，毋寧非屬適當甚且過度，參諸上開
    說明，認尚無藉由保安處分之強制工作方式以達教化與治療
    目的之必要，乃不為令其入勞動場所強制工作之諭知。
七、本院經核原判決認事用法，均無不合，量刑亦屬妥適。被告
    上訴意旨，指摘原判決量刑過重，為無理由，應予駁回。
八、據上論斷，應依刑事訴訟法第三百六十八條，判決如主文。
本案經檢察官郭珍妮到庭執行職務。
中　　華　　民　　國　　96　　年　  12    月　　19  　日
　　　　            刑事第一庭審判長法官　黃　崑　宗
        　　　　                    法官　王　明　宏
                　　　　            法官　蔡　長　林
以上正本證明與原本無異。
如不服本判決，應於收受本判決後十日內向本院提出上訴書狀。
其未敘述上訴理由者並得於提起上訴後十日內向本院補提理由書
狀（均須按他造當事人之人數附繕本）「切勿逕送上級法院」。
　　　　　　　　　　　　　　　　　書記官　李　培　薇
中　　華　　民　　國　　96　　年　　12　　月　　20　　日
附錄本案論罪科刑法條全文：
刑法第二百十條（偽造變造私文書罪）：
　偽造、變造私文書，足以生損害於公眾或他人者，處五年以下
有期徒刑。
刑法第二百十六條（行使偽造變造或登載不實之文書罪）：
　行使第二百一十條至第二百十五條之文書者，依偽造、變造文
書或登載不實事項或使登載不實事項之規定處斷。
刑法第二百二十條第一項（準文書）：
　在紙上或物品上之文字、符號、圖畫、照像，依習慣或特約，
足以為表示其用意之證明者，關於本章及本章以外各罪，以文書
論。
刑法第三百二十一條第一項第三款（加重竊盜罪）：
　犯竊盜罪而有左列情形之一者，處六月以上、五年以下有期徒
刑：
三  攜帶兇器而犯之者。
附表：
┌──┬────┬────┬───┬──────────┬─────────┐
│編號│犯罪時間│犯罪地點│被害人│遭竊車輛            │查獲時懸掛之車牌及│
│    │        │        │      │                    │其偽造之車身號碼、│
│    │        │        │      │                    │引擎號碼          │
├──┼────┼────┼───┼──────────┼─────────┤
│一  │91年9月 │彰化市精│丁○○│原車牌號碼S5 -4916號│車牌號碼F9 -7849號│
│    │19日上午│誠路106 │      │自用小客車（原車身號│自用小客車（車身號│
│    │6時30分 │號前    │      │碼W0000000E，原引擎 │碼T0000000Q，引擎 │
│    │許      │        │      │號碼W0000000E）     │號碼T0000000Q）   │
├──┼────┼────┼───┼──────────┼─────────┤
│二  │93年8月 │臺中縣梧│乙○○│原車牌號碼3Q -2675號│車牌號碼A6 -1672號│
│    │12日上午│棲鎮福德│      │自用小客車（原車身號│自用小客車（車身號│
│    │8時許   │路136號 │      │碼TL0000000，原引擎 │碼TL1~0000000，引 │
│    │        │前      │      │號碼5E-0000000）    │擎號碼5E0000000） │
├──┼────┼────┼───┼──────────┼─────────┤
│三  │94年1月 │臺南市安│丙○○│原車牌號碼YP -3622號│車牌號碼L8 -2287號│
│    │12日中午│南區郡安│      │自用小客車（原車身號│自用小客車（車身號│
│    │12時30分│路5段153│      │碼MB07320，原引擎號 │碼MB15570，引擎號 │
│    │許      │巷72號前│      │碼VAAM08264）       │碼VAAM18334）     │
├──┼────┼────┼───┼──────────┼─────────┤
│四  │94年1月3│臺南縣新│甲○○│原車牌號碼9A -1086號│車牌號碼5382- GL號│
│    │1日晚上8│市鄉臺南│      │自用小客車（原車身號│自用小客車（車身號│
│    │時許    │地方法院│      │碼A32TK028378，原引 │碼A32C006703，引擎│
│    │        │簡易法庭│      │擎號碼VQ00000000）  │號碼A3 2C06746 ） │
│    │        │旁      │      │                    │                  │
├──┼────┼────┼───┼──────────┼─────────┤
│五  │94年4月 │臺中市忠│己○○│原車牌號碼A3 -5273號│車牌號碼6G -6559號│
│    │8日上午 │明南路50│      │自用小客車（原車身號│自用小客車（車身號│
│    │8時許   │7號前   │      │碼QG00000000，原引擎│碼N16ES022493，引 │
│    │        │        │      │號碼N16ES009796）   │擎號碼QC00000000T │
│    │        │        │      │                    │）                │
└──┴────┴────┴───┴──────────┴─────────┘
